臺灣高等法院民事判決　　　　　　　　 99年度再易字第136號
再審　原告　王宗成
再審　被告　王玉瓊
兼 上一 人
訴訟代理人　王運嘉
再審　被告　王玉菁
上列當事人間損害賠償事件，再審原告對於中華民國99年9月1日
本院99年度上字第194號確定判決提起再審，本院於100年1月25
日言詞辯論終結，判決如下：
    主  文
再審之訴駁回。
再審訴訟費用由再審原告負擔。
    事實及理由
一、再審原告主張：本院99年度上字第194號判決雖以伊違反於
    民國95年3月7日所簽立「絕對遵照父親遺囑，從今以後房屋
    所有權人為王，本人及王母親趙翎芝均無權處分及過戶
    本棟房屋，如有違反，願意賠償新台幣400萬元整給其他兄
    弟姊妹」之切結書（下稱系爭切結書）為由，判命伊應給付
    再審被告新臺幣（下同）120萬元部分，因不得上訴第三審
    而告確定（下稱原確定判決）。惟伊於99年1月29日提出之
    民事上訴理由狀上證一號中有「電子郵件影本三則及信箱對
    照說明」共4紙，足以證明再審被告要求伊出具切結書僅屬
    投機性質，並無確保系爭房屋須永久保留之真意，依民法第
    148條第2項所示，顯非屬誠實及信用之方法而無須受到保護
    ，且使系爭切結書喪失拘束伊之效力。惟原確定判決就上開
    足影響於判決之重要證物漏未斟酌，有民事訴訟法第497條
    規定之再審事由。又再審被告王運嘉曾另案起訴，就系爭房
    屋提出與訴外人王俊於88年7月12日所簽訂之租賃契約，向
    訴外人王請求賠償無法使用系爭房屋之損害47萬4,631元
    ，經臺灣臺北地方法院（下稱臺北地院）以99年度簡上字第
    268號民事判決駁回上訴確定，惟該判決係於99年8月11日作
    成，送達予伊時已不及於前審言詞辯論時提出；另有再審被
    告王運嘉97年9月10日催促伊儘快出售系爭房屋之電子郵件
    ，均屬「未經斟酌之證物或得使用該證物」之情況；且上開
    事證與本件有重大關聯，如加以斟酌當可受較有利益之裁判
    ，是依民事訴訟法第496條第1項第13款規定，亦得為再審之
    理由。爰依民事訴訟法第496條第1項第13款、第497條規定
    ，提起本件再審之訴等語。並聲明：(一)本院99年度上字第19
    4號判決關於再審原告敗訴確定部分廢棄。(二)上開廢棄部分
    ，再審被告之訴駁回。
二、再審被告則以：否認再審原告所提「電子郵件影本三則及信
    箱對照說明」四紙為真正；再審原告據此主張簽立系爭切結
    書僅屬投機性質云云，純屬臆測，原確定判決認「…兩造其
    餘攻擊防禦方法及未經援用之舉證，經審酌核與本件結果不
    生影響…」，並無任何違誤。又再審原告所提王運嘉97年9
    月10日之電子郵件，伊亦否認其真正；且其日期為97年9月
    間，再審原告早已知其存在，並非新事證。至於臺北地院99
    年度簡上字第268號判決，乃訴外人王與再審被告王運嘉
    間之另一民事法律關係，與本件並無任何關聯等語，資為抗
    辯。並答辯聲明：再審之訴駁回。
三、查再審被告以系爭房屋原為兩造之父王俊所有，雖經王俊訂
    立遺囑明示由再審原告次子王繼承，並提前於94年6月將
    系爭房屋贈與登記予王。再審原告嗣於95年3月7日書立切
    結書保證「絕對遵照父親遺囑，從今以後房屋所有權人為王
    ，本人及王母親趙翎芝均無權處分及過戶本棟房屋，如
    有違反，願意賠償新台幣400萬元整給其他兄弟姊妹」等語
    。詎再審原告竟於97年11月間將系爭房屋出售過戶予訴外人
    朱俊霖，違背系爭切結書之義務，爰依系爭切結書之法律關
    係，求為判決：再審原告應與王連帶給付400萬元，及自9
    8年11月27日書狀送達翌日起至清償日止，按年息5%計算之
    利息。經前訴訟程序第一審判決再審被告一部勝訴。再審原
    告不服提起上訴，經原確定判決改判，認再審原告應給付
    120萬元本息，再審原告其餘上訴及再審被告逾上開金額之
    請求均駁回，不利於再審原告部分即告確定等情，為兩造所
    不爭。
四、按不得上訴於第三審法院之事件，其經第二審確定之判決，
    如就足影響於判決之重要證物，漏未斟酌者，得提起再審之
    訴，民事訴訟法第497條固定有明文。惟所謂就足以影響於
    判決之重要證物漏未斟酌之情形，係指第二審言詞辯論終結
    前，已經存在並已為聲明之證物，而第二審並未認為不必要
    而仍忽略證據聲明未為調查，或已為調查而未就其調查之結
    果予以判斷，且以該證物足以動搖原確定判決之基礎者為限
    。本件再審原告主張原確定判決對伊於99年1月29日提出之
    民事上訴理由狀檢附之電子郵件影本3則及信箱對照說明共4
    紙，漏未審酌，有民事訴訟法第497條之再審事由云云，雖
    據提出電子郵件影本3紙為證（見本院卷13至16頁）。查再
    審原告提出前開電子郵件，無非用以證明再審被告等亦有處
    分系爭房屋之意思，並進而主張再審被告要求伊書立系爭切
    結書，有違誠信原則，不生效力。然系爭切結書內容係經兩
    造合意，除另經兩造合意予以解除外，兩造均應受拘束。前
    開電子郵件縱令為真，但兩造並未就如何處分系爭房屋達成
    合意，為再審原告所自認，則系爭切結書效力，不因兩造嗣
    後就系爭房屋如何處分之問題所為討論而受影響，再審原告
    依系爭切結書所負責任不受影響，無法為有利於再審原告之
    認定，依前開說明，再審原告自不得以前開電子郵件為再審
    理由。況再審原告主張原確定判決漏未斟酌之電子郵件，其
    內容大意為：再審原告於97年9月8日告知再審被告王宗成，
    系爭房屋價值500萬元以上，再審原告淨拿現金200萬元，不
    過問系爭房屋移轉登記予何人等意旨，而再審被告王玉瓊則
    於97年9月23日回覆：再審被告王玉瓊、王運嘉同意再審原
    告賣屋之提議，願支付170萬元以取得系爭房屋之所有權，
    再審原告須負擔50%之稅捐等語；再審被告王運嘉於同年9月
    24日以電子郵件重申上開意旨，是再審被告願以170萬元買
    受系爭房屋之所有權，無非出於保存被繼承人王俊所遺之系
    爭房屋，對於再審被告要求再審原告出具切結書之目的而言
    ，並無違反誠實信用原則可言。是再審原告以系爭電子郵件
    為原確定判決漏未斟酌之重要證物，與民事訴訟法第497條
    之規定不符。
五、次按當事人發見未經斟酌之證物或得使用該證物，如經斟酌
    可受較有利益之裁判者，得以再審之訴對於確定終局判決聲
    明不服，但以如經斟酌可受較有利益之裁判者為限。民事訴
    訟法第496條第1項第13款固有明文。惟所謂當事人發現未經
    斟酌之證物或得使用該證物者，係指在前訴訟程序不知有該
    證物，現始知之，或雖知有此證物而不能使用，現始得使用
    者而言（最高法院32年上字第1247號判例參照）。即事實審
    言詞辯論終結前未存在之證物，或已存在並能利用而不提出
    ，或已提出之證物，均不得據為再審理由。本件再審原告主
    張臺北地院99年度簡上字第268號民事判決係於99年8月11日
    作成，送達予伊時已不及於前訴訟言詞辯論期日提出，屬發
    現未經斟酌之新證據云云，雖據提出該判決影本為證（見本
    院卷第17至19頁背面），惟上開另案判決係於99年8月17日
    送達予王，並由其法定代理人即再審原告收受，業經本院
    調取該卷宗核閱無誤，前訴訟第二審程序係於99年8月18日
    進行言詞辯論，有言詞辯論筆錄影本1件附卷可稽（見本院
    卷第58頁背面、第59頁正背面），再審原告自無不能於前訴
    訟第二審程序提出臺北地院99年度簡上字第268號民事判決
    之情形存在，難謂符合「在前訴訟程序不知有該證物，現始
    知之」要件。又原審原告主張再審被告王運嘉於97年9月10
    日催促伊儘快出售系爭房屋之電子郵件，屬「未經斟酌之證
    物或得使用該證物」之情形云云，惟再審原告援為原確定判
    決漏未斟酌之上開電子郵件3紙，分別為97年9月18日、23日
    、24日兩造間往來之電子郵件，而再審被告王運嘉於97年9
    月10日傳送之電子郵件謂「…老實說，不希望看到你故意延
    遲賣房子而坐收全部租金…」，發送時間在前3件郵件之前
    ，亦係事關出售系爭房屋之爭執，再審原告當無不知此一新
    證據之存在，況且，縱經斟酌亦不致影響原確定判決所為再
    審原告出具系爭切結書無違誠實信用原則之判斷，亦難作為
    再審理由。從而，原確定判決亦無民事訴訟法第496條第1項
    第13款所定之再審事由。
六、綜上所述，再審原告依民事訴訟法第496條第1項第1款、第
    13款及第497條規定，提起本件再審之訴，為無理由，應予
    駁回。
七、據上論結，本件再審之訴為無理由。依民事訴訟法第78 條
    ，判決如主文。
中    華    民    國   100    年    2     月    1     日
                    民事第十一庭
                        審判長法  官  呂太郎
                              法  官  劉坤典
                              法  官  徐福晉
正本係照原本作成。
不得上訴。
中    華    民    國   100    年    2     月    8     日
                              書記官  秦仲芳